【裁判字號】    91,上易,1550
【裁判日期】    920121
【裁判案由】    背信
【裁判全文】
臺灣高等法院高雄分院刑事判決          九十一年度上易字第一五五號
    上  訴  人  台灣高雄地方法院檢察署檢察官
    被      告  甲○○○  女(.
右上訴人因被告背信案件，不服臺灣高雄地方法院九十一年度易字第一七０五號中華
民國九十一年九月十三日第一審判決（起訴案號：臺灣高雄地方法院檢察署九十一年
度偵字第五四七號），提起上訴，本院判決如左：
      主      文
原判決撤銷。
甲○○○為他人處理事務之人，意圖為自己不法之利益，而為違背其任務之行為，致
生損害於本人之財產，處有期徒刑陸月，如易科罰金，以佰元折算壹日。
      事      實
一、甲○○○於民國（下同）七十三年間，與李淮彬、鄭許益治，各按三分之一比例
    ，共同出資購買坐落高雄縣大寮鄉○○段潮州寮小段三八七八、三八七九、三八
    八０號三筆土地，而於七十三年六月十八日登記在甲○○○名下，嗣鄭許益治將
    上開共有部分出售與甲○○○，李淮彬又於七十九年四月一日向甲○○○購買上
    開土地六分之一之持分。甲○○○明知受李淮彬之委託，代為管理李淮彬應有部
    分之土地（即三筆土地持分二分之一），係為李淮彬處理事務之人，不得有損害
    李淮彬之利益之行為，詎因經濟狀況不佳，竟意圖為自己不法之利益，未經李淮
    彬之同意，於八十六年四月十二日，以上開三八七八、三八八０號二筆土地，設
    定新台幣（下同）一百八十萬元抵押權與鄭來枝，向鄭來枝借用一百八十萬元，
    而為違背其任務之行為，致生損害於李淮彬之財產。迄九十年間，甲○○○仍未
    清償該借款，而由李淮彬代為償還。
二、案由李淮彬訴請臺灣高雄地方法院檢察署檢察官偵查起訴。
      理      由
一、訊據被告甲○○○對於前開與告訴人李淮彬共同購買土地，李淮彬應有部分，登
    記在其名下，而於八十六年四月十二日，將該三八七八、三八八０號二筆土地，
    設定抵押權一百八十萬元與鄭來枝，而向鄭來枝借款一百八十萬元等事實，供承
    不諱，並有土地契約書、切結書、土地登記謄本等附卷可稽，核與告訴人李淮彬
    之指訴相符。被告雖辯稱：我事先雖未告知李淮彬，但只是借我所有的部分，且
    我並未受李淮彬委託處理事務，自無犯背信罪可言云云。
二、惟查：
  (一)被告與李淮彬、鄭許益治共同出資購買之上開三八七八、三八七九、三八八０號
    三筆土地，嗣後被告再購買鄭許益治之應有部分，至七十九年四月一日，告訴人
    李淮彬向被告購買上開土地六分之一，以之核算，被告與告訴人就該三筆土地，
    各有二分之一之應有部分。而該三筆土地面積依次為一六四０平方公尺、一三六
    ０平方公尺及六二八平方公尺，總面積為三六二八平方公尺，此有上述土地登記
    謄本附卷可稽。被告以三八七八號及三八八０號土地為鄭來枝設定抵押權，該二
    筆土地面積共為二二六八平方公尺，顯然已超過其應有之二分之一部分。被告所
    辯僅就其應有部分，為鄭來枝設定抵押權，自無足採。
  (二)告訴人將其應有部分之土地所有權，登記被告名義，被告就告訴人之應有部分土
    地，即負有維護該部分土地有關權利完整之義務，是被告受告訴人委託者，係管
    理告訴人應有部分土地權利完整性之事務，是被告係為告訴人處理事務之人甚明
    。乃被告在包含告訴人應有部分之共有土地上，設定抵押權與鄭來枝，用以為自
    己借款，使告訴人應有部分土地之權利受損，是被告有意圖為自己不法之利益，
    而為違背其任務之行為，致生損害於告訴人之財產，其行為與刑法第三百四十二
    條第一項之背信罪構成要件相當，自應擔負刑責（最高法院八十五年台非字第三
    六號判決，及臺灣高等法院八十六年度上易字第六一一號判決參照）。
  (三)綜上所，本案事證明確，被告所辯，顯係卸責之詞，殊無足採，其犯行洵堪認
    定。
三、查被告為他人處理事務之人，意圖為自己不法之利益，而為違背其任務之行為，
    致生損害於本人之財產，核其所為，係犯刑法第三百四十二條第一項之背信罪。
四、原審諭知被告此部分無罪之判決，尚有未洽。檢察官上訴指摘原判決此部分不當
    ，為有理由，自應將之撤銷改判。爰審酌被告受託登記為土地所有權人，未盡善
    良管理人之義務，致生損害於告訴人之財產，犯罪後迄未與告訴人為妥善之解決
    ，態度欠佳等一切情狀，量處如主文所示之刑，並諭知易科罰金之折算標準。
五、公訴意旨另以：被告意圖為自己不法利益，未經李淮彬同意，於八十五年九月間
    ，將前開高雄縣大寮鄉○○段潮州寮小段三八七八、三八八０號二筆土地，設定
    最高限額抵押權一千二百萬元與台中商業銀行股份有限公司，致生損害於李淮彬
    之財產；因認被告就此部分行為，涉有刑法第三百四十二條第一項之背信罪嫌，
    而與前開論罪部分，有連續犯關係等情。經查，被告以上開三八七八、三八八０
    號土地，設定前揭一千二百萬元最高限額抵押權部分，事先有經告訴人李淮彬之
    同意，此為被告所供明，並據告訴人證實。被告此部分行為，既係經告訴人之同
    意，即無違背其任務之可言，尚不成立背信罪，因公訴人認此部分與前開論罪部
    分，有連續犯之裁判上一罪關係，故不另為無罪之諭知。檢察官上訴意旨指摘原
    判決此部分不當，雖無理由，但原判決已撤銷改判，自毋庸再予諭知駁回，併予
    明。
據上論斷，應依刑事訴訟法第三百六十九條第一項前段、第三百六十四條、第二百九
十九條第一項前段、刑法第三百四十二條第一項、第四十一條第一項前段，罰金罰鍰
提高標準條例第一條前段、第二條，判決如主文。
本案經檢察官張其主到庭執行職務。
中    華    民    國     九十二     年       一       月     二十一     日
                              臺灣高等法院高雄分院刑事第五庭
                                  審判長法官  吳水木
                                        法官  趙文淵
                                        法官  洪慶鐘
右正本證明與原本無異。
不得上訴。
                                      書記官  彭筱瑗
中    華    民    國     九十二     年       一       月    二十二      日
附錄：本判決論罪科刑法條：
刑法第三百四十二條第一項：
為他人處理事務，意圖為自己或第三人不法之利益或損害本人之利益，而為違背其任
務之行為，致生損害於本人之財產或其他利益者，處五年以下有期徒刑、拘役或科或
併科一千元以下罰金。
                                                                        Ｋ


司法院資訊處製作；財團法人民間司法改革基金會備份。
